臺灣臺北地方法院刑事判決　　　　　　 96年度易緝字第220號
公　訴　人　臺灣臺北地方法院檢察署檢察官
被　　　告　甲○
上列被告因犯妨害秘密案件，經檢察官提起公訴（八十四年度偵
字第二三三三號、第五八二四號），本院判決如下：
    主    文
本件免訴。
    理    由
一、公訴意旨略以：共同被告林建成（業經本院以八十四年度易
    字第三二六七號判決判處有期徒刑五月，緩刑三年確定）係
    交通部臺灣北區電信管理局第三工程總隊機械處助理，負責
    東一機房之中繼設備系統之維護工作以及司法機關通訊監察
    之電信跳接業務，係依據法令從事公務之人，被告甲○則係
    鴻旺公司之負責人，因涉嫌走私犯罪，而為法務部調查局向
    斯時臺灣臺北地方法院檢察署士林分署聲請監聽其七八一—
    七四三八號等電話，共同被告林建成與被告又因朋友之介紹
    認識，被告乃請共同被告林建成檢查測試其電話有無被監聽
    ，共同被告林建成應允後即設法查詢，並於民國八十三年八
    月三日上午十一時三十七分許，於電話中告知被告：林建成
    ：「七一一的我查不到」，被告：「我覺得怪怪」、「我打
    電話用七八一—七四三八，這隻沒問題」，林建成：「用七
    八一，這通我檢查過了」，被告：「七七二這具是你還的，
    沒有問題，七八一的再一星期後再幫我看，另七二一的也幫
    我看的，另外七七七—一七一六也幫我看」，林建成：「最
    近你要注意，你的電話，前一陣子，都有被人動過，現在結
    束了」等語，而將關於中華民國國防以外偵查犯罪之秘密洩
    漏予被告，因認被告涉犯刑法第一百三十二條第一項之罪嫌
    等語。
二、按案件時效已完成或犯罪後之法律已廢止其刑罰者，應諭知
    免訴之判決，且得不經言詞辯論為之，刑事訴訟法第三百零
    二條第二款、第四款、第三百零七條分別定有明文。
三、查被告行為後，刑法部分條文於九十四年一月七日修正，於
    同年二月二日經總統公布，並自九十五年七月一日起施行；
    又刑法施行法增訂第八條之一「於中華民國九十四年一月七
    日刑法修正施行前，其追訴權或行刑權時效已進行而未完成
    者，比較修正前後之條文，適用最有利於行為人之規定」之
    規定，亦於九十四年一月七日新增通過，於同年二月二日經
    總統公布，並自九十五年七月一日起施行。按行為後法律有
    變更者，適用行為時之法律，但行為後之法律有利於行為人
    者，適用最有利於行為人之法律，現行刑法第二條第一項定
    有明文。經查：
（一）本案被告行為時即修正前刑法第八十條追訴權之時效期間
      規定為：「追訴權，因左列期間內不行使而消滅：一、死
      刑、無期徒刑或十年以上有期徒刑者，二十年。二、三年
      以上十年未滿有期徒刑者，十年。三、一年以上三年未滿
      有期徒刑者，五年。四、一年未滿有期徒刑者，三年。五
      、拘役或罰金者，一年。前項期間自犯罪成立之日起算。
      但犯罪行為有連續或繼續之狀態者，自行為終了之日起算
      」。修正後刑法第八十條則規定：「追訴權，因下列期間
      內未起訴而消滅：一、犯最重本刑為死刑、無期徒刑或十
      年以上有期徒刑之罪者，三十年。二、犯最重本刑為三年
      以上十年未滿有期徒刑之罪者，二十年。三、犯最重本刑
      為一年以上三年未滿有期徒刑之罪者，十年。四、犯最重
      本刑為一年未滿有期徒刑、拘役或罰金之罪者，五年。前
      項期間自犯罪成立之日起算。但犯罪行為有繼續之狀態者
      ，自行為終了之日起算」。本案被告所涉犯之刑法第一百
      三十二條第一項之罪之法定刑為「處三年以下有期徒刑，
      是依被告行為時即修正前刑法，追訴時效期間為十年，依
      修正後刑法之追訴時效期間則為二十年，比較修正前、後
      關於追訴權時效期間之刑罰法律，適用修正前之規定即修
      正前刑法第八十條規定，對被告較為有利。
（二）修正後刑法第八十條第一項規定「追訴權因下列期間內『
      未起訴』而消滅」（即縱已開始偵查，但未起訴前，消滅
      時效期間仍繼續進行），較之修正前刑法規定「第八十條
      第一項規定追訴權因左列期間內『不行使』而消滅」（即
      若已實施偵查，追訴權既無不行使之情形，自不生時效進
      行之問題），放寬追訴權消滅時效進行之事由，比較修正
      前、後關於追訴權時效期間之刑罰法律，適用修正後之規
      定即修正後刑法第八十條第一項規定，對被告較為有利。
（三）綜上法律修正前、後之比較，揆諸刑法施行法第八條之一
      規定及修正後刑法第二條第一項之「從舊從輕」原則，本
      案以適用修正前刑法第八十條之規定較有利於被告，是本
      案追效權時效自應適用修正前刑法第八十條之規定。則關
      於追訴權時效之停止進行及其期間、計算，亦應一體適用
      修正前刑法第八十三條之規定。
四、經查，本案被告被訴於八十三年八月三日涉犯刑法第一百三
    十二條第一項之罪嫌部分，經臺灣臺北地方法院檢察署檢察
    官於八十四年二月二十日開始偵查，於八十四年五月六日經
    臺灣臺北地方法院檢察署檢察官提起公訴，於八十四年六月
    一日繫屬本院，嗣因被告逃匿，經本院於八十五年一月十六
    日發布通緝，致審判之程序不能開始等情，有本院八十五年
    一月十六日發布之八十五年北院刑團緝字第五二號通緝書一
    紙在卷可稽，並經本院調閱本院八十四年度易字第三二六七
    號刑事卷宗及臺灣臺北地方法院檢察署八十四年度偵字第二
    三三三號、第五八二四號偵查卷宗核閱屬實。又被告上開涉
    犯刑法第一百三十二條第一項之罪，依修正前刑法第八十條
    第一項第一款規定，追訴權時效為十年，復依同法第八十三
    條第一項、第三項規定，並參照司法院二十九年院字第一九
    六三號解釋，本案追訴權之時效期間應加計因通緝而停止之
    二年六月期間，共計為十二年六月，是本案追訴權時效自被
    告犯罪行為日即八十三年八月三日起算為十二年六月。惟檢
    察官自開始偵查至本院發布通緝，依大法官會議六十三年釋
    字第一三八號解釋，此時追訴權時效既無不行使之情形，並
    無時效進行問題，自應加計此部分期間（計十月二十五日）
    ，再扣除該案起訴至繫屬本院期間（計二十七日），是本案
    之追訴權時效業已完成，揆諸前揭說明，爰不經言詞辯論逕
    為免訴判決之諭知。
據上論斷，應依刑事訴訟法第三百零二條第二款、第三百零七條
，判決如主文。
中　　華　　民　　國　九十六　年　 十二 　月　三十一　日
                臺灣臺北地方法院刑事第一庭
                    審判長法  官  陳興邦
                          法  官  劉素如
                          法  官  雷淑雯
以上正本證明與原本無異。
如不服本判決，應於判決送達後十日內向本院提出上訴狀（應抄
附繕本）。
                          書記官  胡詩唯
中　　華　　民　　國　九十六　年　 十二 　月　三十一　日
